最高法院刑事判決　　　　　　　　　　　　　　　八十七年度台上字第二○二二號
　　上　訴　人　甲○○
右上訴人因違反毒品危害防制條例案件，不服台灣高等法院花蓮分院中華民國八十七
年一月七日第二審判決（八十六年度上訴字第四九五號，起訴案號：台灣花蓮地方法
院檢察署八十六年度偵字第九七○號），提起上訴，本院判決如左：
    主  文
原判決撤銷，發回台灣高等法院花蓮分院。
    理  由
本件原判決認定上訴人甲○○意圖營利，基於概括之犯意，於民國八十二年十二月某
日下午在其花蓮縣吉安鄉○○路○段五十七號住處，以新台幣（下同）五千元之價格
，非法售賣化學合成麻醉藥品安非他命於呂理國一次。復於八十五年一月初起至同月
十九日止，連續以電話連絡，約至同縣花蓮市龍門飯店三○六號房內，以每包一千元
之價格，每次一包或二包之數量售賣安非他命於張慧娟多次等情。因而維持第一審論
處上訴人連續非法販賣化學合成麻醉藥品，累犯罪刑之判決，駁回其在第二審之上訴
。固非無見。惟查：(一)科刑判決所認定之事實，與其所採用之證據不相適合，即屬證
據上之理由矛盾，其判決為當然違背法令。又證據之證明力如何，雖屬於事實審法院
自由判斷職權，然其所為判斷，仍應受經驗法則之支配。第一審判決事實認定上訴人
於八十二年十二月某日下午，在其花蓮縣吉安鄉○○路○段五十七號住宅，以五千元
之價格，非法售賣安非他命予呂理國一次。然卷查上訴人因另案違反藥事法案件，經
台灣花蓮地方法院判處有期徒刑一年六月，自八十二年四月二十六日起即入監執行至
八十三年七月三十日止（見第一審卷第五頁被告全國前案紀錄表），上訴人在監服刑
期間，似不可能於八十二年十二月間返家售賣安非他命予呂理國。是第一審判決所認
定之事實與卷內證據資料顯不相適合。又證人呂理國於八十四年九月十六日經警傳訊
，竟能指認上訴人於八十二年十二月間售賣安非他命給伊施用（見第一審卷第四十二
頁），此與一般常人記憶所及範圍似亦有差異，究竟實情如何﹖自應調查清楚，審認
明白，原審未遑查明糾正，即率予維持，均有違誤。(二)麻醉藥品管理條例第十三條之
一第二項第一款之非法販賣化學合成麻醉藥品罪，所謂販賣，係指意圖營利而販入或
賣出而言，與民法上買賣之意義不盡相同，按「販」之字義含有「買賤賣貴」之意思
，因而法律規範販賣行為應予處罰，自應以意圖營利為要件。又一般人對託購、調貨
、合買安非他命之行為，均未區別其法律層面上之意義，而概以購買一詞稱之。證人
張慧娟固於警局及檢察官初訊時供證向上訴人購買安非他命。惟於檢察官複訊時陳述
購買之過程則謂：「我是去他家找他（指上訴人），請他幫我調安非他命，他就打電
話叫曾盛浩出來，我先將我想買的數量價錢給他，他再向曾盛浩買，甲○○有時會出
資與我合買，買來後再分安非他命，有時有單獨出資交給他去買」；並於原審指稱：
「我和他沒什麼交情，他到底有無賺我的錢我不知道」等語（見偵卷第三十六頁、原
審卷第五十六頁），經核與上訴人在第一、二審之辯詞：「張慧娟部分是我們合資向
曾盛浩購買」雷同（見第一審卷第五十四頁、原審卷第三十六頁）。毋論上訴人係代
張慧娟調貨或合買，上訴人有無從中賺取差價圖利﹖攸關販賣化學合成麻醉藥品罪意
圖營利之主觀要件，猶待釐清。原審徒以：「上訴人與張慧娟等人非屬至親，不可能
甘冒重典而按購入價格轉售而毫無利得，是其有營利之意圖，灼然明甚」等臆測之詞
，推定上訴人有販賣安非他命圖利之意思，尚嫌速斷。又上訴人所販賣之標的物是否
屬麻醉藥品，尤應依嚴格證據以為證明，原審認定上訴人連續非法販賣安非他命之事
實，除據證人呂理國、張慧娟二人上述有瑕疵之指證外，並無扣案之安非他命、販賣
工具或販賣所得等資料可資佐證，遽行定讞，自不足以昭折服。以上為上訴意旨所指
摘及本院得依職權調查之事項，應認原判決有撤銷發回更審之原因。又本件係毒品危
害防制條例修正施行前繫屬之案件，依修正後規定處理之，併此指明。
據上論結，應依刑事訴訟法第三百九十七條、第四百零一條，判決如主文。
中      華      民      國    八十七    年      六      月     十一     日
                              最高法院刑事第八庭
                                  審判長法官  紀  俊  乾
                                        法官  楊  商  江
                                        法官  黃  正  興
                                        法官  楊  文  翰
                                        法官  陳  正  庸
      右正本證明與原本無異
                                              書  記  官
中      華      民      國    八十七    年      六      月     十五     日
